【裁判字號】    91,重訴,120
【裁判日期】    920319
【裁判案由】    損害賠償
【裁判全文】
臺灣臺中地方法院民事判決  九十一年度重訴字第一二○號
    原      告  甲○○
    訴訟代理人  丙○○
                丁○○
    送達代收人  乙○○
    被      告  戊○○○○○○.
                        住台中.
    訴訟代理人  林益輝  律師
    複  代理人  陳建勛  律師
右當事人間請求損害賠償事件，本院判決如左：
    主      文
被告應給付原告新臺幣捌佰萬元，及自民國九十二年二月十日起至清償日止按年息百
分之五計算之利息。
訴訟費用由被告負擔。
本判決於原告以新台幣貳佰陸拾陸萬柒仟元被告供擔保後，得假執行。但被告如於假
執行程序實施前以新臺幣捌佰萬元為原告預供擔保，得免為假執行。
    事    實
甲、原告方面：
一、聲明：求為判決除假執行供擔保金額外，餘如主文所示。
二、陳述：
（一）原告於民國（下同）八十九年十月二十九日至被告位於台中市○○路永和巷二
      三之二０號之「楊老師室內溫水游泳池」游泳，不慎溺水引發急性呼吸窘迫症
      、肺炎、缺氧性腦病變、急性腎衰竭，被告在現場並無救生人員以及相關急救
      設備，施予急救，至台中市消防局至現場急救時，原告已陷入昏迷，脈博、呼
      吸為０，瀕臨死亡。後經送醫至急性加護病房住院二十二日，再至中重度加護
      病房住院十五日，後轉出普通病房共六十三日。雖撿回一命，然因缺氧性腦病
      變引起四肢偏癱、記憶受損、語言障礙及智商退步，幾乎已達輕度智障程度，
      經診斷為「上、下肢、語言」殘廢，領有重度肢障之身心障礙手冊。
（二）按「從事設計、生產、製造商品或提供服務之企業經營者應確保其提供之商品
      或服務，無安全或衛生上之危險。商品或服務具有危害消費者生命、身體、健
      康、財產之可能者，應於明顯處為警告標示或緊急處理危險之方法。企業經營
      者違反前兩項規定，至生損害於消費者或第三人時，應負連帶賠償責任。但企
      業經營者能證明其無過失者，法院得減輕其賠償責任」，消費者保護法第七條
      定有明文。次按消費者保護法對於商品或服務既未加以定義，倘企業經營者提
      供之商品或服務攸關消費者健康與安全之確保，為促進國民消費生活安全及其
      品質，即應有該法之適用。經查，被告經營之室內溫水游泳池，係違規經營，
      其提供場所供消費者游泳，已涉及消費者之健康及安全，依前述說明，自應確
      保其提供之商品或服務無安全或安全之危險，因此由消費者保護法之適用，應
      屬無疑。
（三）另按消費者保護法第一條第二項規定：「有關消費者之保護，依本法之規定，
      本法未規定者，適用其他法律。」，民法第一百八十四條第一項規定：「因故
      意或過失，不法侵害他人之權利者，負損害賠償責任。」，同法第一百九十三
      條第一項規定：「不法侵害他人之身體或健康者，對於被害人因此喪失或減少
      勞動能力、或增加生活上之需要時，應負損害賠償責任。」，同法第一百九十
      五條第一項規定：「不法侵害他人之身體、健康、名譽、自由、信用、隱私、
      貞操或不法侵害其他人格法益而情節重大者，被害人雖非財產上之損害，亦得
      請求賠償相當之金額。」，經查，消費者保護法對於企業經營者乃採無過失責
      任制度，其對因消費關係所產生之侵權行為雖無任何故意、過失，亦需負損害
      賠償責任，僅其損害賠償範圍因消費者保護法未依規定，依該法第一條第二項
      之明文，而需適用民法相關規範條文，非謂有關請求之構成要件，亦應回歸民
      法之規定。準此，本件無論被告是否有故意、過失，均應負損害賠償責任。原
      告曾申請調解不成，迫於無奈，乃以本訴請求被告賠償左列損害：
  １、工作損失：
      原告終身需人照顧，且無法從事任何工作。原告生於六十五年一月九日，法定
      退休年齡為六十歲，原本可工作至一百二十年一月九日，事發前任職於江成工
      業股份有限公司，每月薪資新台幣（下同）一萬五千元，因本件事故而無法工
      作，至法定退休年齡，工作損失為三百六十九萬九千六百八十七元。
  ２、看護費用：
      原告自事故發生起即須人看護，以每月看護費一萬五千八百四十元計。事故發
      生時原告尚有餘命四十七歲，依此計算看護費應支出四百六十六萬三千三百七
      十五元。
  ３、精神損失：
      原告畢業於新民商工，於本件事故發生時，正值青壯之年，尚未結婚生子，於
      出事前任職於江成工業股份有限公司，月薪一萬五千元，名下沒有不動產或車
      輛，原本前途光明，因本件事故終生殘廢需人照顧，生不如死，精神所受打擊
      難以形容，爰請求精神慰撫金三百萬元整。
  ４、以上總計為一千一百三十六萬三千零六十二元整，原告以本訴先行請求八百萬
      元。
（四）對被告抗辯之陳述：
  １、被告經營游泳池，有消費者保護法之適用。
    (1)按「從事設計、生產、製造商品或提供服務之企業經營者應確保其提供之商品
      或服務，無安全或衛生上之危險。商品或服務具有危害消費者生命、身體、健
      康、財產之可能者，應於明顯處為警告標示或緊急處理危險之方法。企業經營
      者違反前兩項規定，至生損害於消費者或第三人時，應負連帶賠償責任。但企
      業經營者能證明其無過失者，法院得減輕其賠償責任」，消費者保護法第七條
      定有明文。次按消費者保護法對於商品或服務既未加以定義，倘企業經營者提
      供之商品或服務攸關消費者健康與安全之確保，為促進國民消費生活安全及其
      品質，即應有該法之適用。
    (2)被告辯稱其經營游泳池僅單純提供場地等設備，並無消費者保護法之適用，顯
      然係推卸責任之詞，不足採信。蓋：
      依台灣省營業衛生管理規則第十三條之規定，游泳場所業須遵守事項，包含
        水質符合標準、換水次數、專人監視、專任救生員等等，足見游泳池業者設
        置游泳池供人游泳並非單純提供硬體設施而已，尚包含提供服務。
      類似案件亦有消費者在游泳池即更衣室間之地板跌倒依消費者保護法規定起
        訴獲得損害賠償之判決者，足見游泳池業者亦有消費者保護法之適用。
  ２、原告並未授權姊姊代理簽定和解書。
      原告於八十九年十月二十九日溺水即引發急性呼吸窘迫症、肺炎、缺氧性腦病
      變、急性腎衰竭，於九十年一月十七日尚在中國醫藥學院住院，當時原告智商
      退步，幾乎達輕度智障程度，根本無法處理日常生活事務，遑論授權任何人為
      代理人代為簽訂和解書。當時因原告住院，原告父親又病重致全家大小六神無
      主，原告姊姊江伊平在被告要求給付醫藥費時簽名，江一平未經原告同意即代
      原告簽名，於法對原告不生效力。被告不知為何，以楊老師高爾夫練習場名義
      簽訂和解書，此和解書是否合法有效，令人生疑。
  ３、原告請求之工作損失，係因事發前任職於江成工業股份有限公司，每月薪資一
      萬五千元計算，且以依霍夫曼法計算扣除中間利息。被告稱原告依一時一地之
      收入計算，而非通常情形計算，顯然無理。依勞動基準法規定，每人每月最低
      薪資尚有一萬五千八百四十元，原告依實際收入計算，顯已較為保守。原告好
      手好腳，四肢健全，依通常情形，難道沒有辦法賺取最低工資？
  ４、原告請求看護費之依據：按原告無法自理日常生活事務，須仰賴家人看護終生
      。依八十五年法律座談會所採見解，親屬間看護所付出之勞力，並非不能評價
      為金錢，只因基於親情身分關係，而無須支出，自不能加惠於侵權行為人，仍
      得請求支付看護費用。
  ５、原告主張損害總額為一千一百三十六萬三千零六十二元，以本訴先行請求八百
      萬元，係基於經濟之考量。原告係就所有損害項目，請求八百萬元，並非就部
      分損害項目先行請求，併予敘明。
三、證據：提出台中市消防局緊急救護紀錄表一件、診斷證明書四件、勞工保險殘廢
    診斷書一件、身心障礙手冊一件、汽車駕駛執照一件、台中市政府工務局函一件
    、調解不成立證明書一份、各類所得扣繳暨免扣繳憑單一份、工作損失計算表一
    件、歷年國人平均餘命表一件、看護費用計算表一件、畢業證書一件、楊老師室
    內溫水游泳池簡介一件、診斷證明書二份、台灣省營業衛生管理規則一份、民事
    判決一件、座談會全文一件、勞工薪資表一份、外勞入境後僱主應注意事項、診
    斷證明書二件、公共意外責任保險單一件為證。並聲請傳訊證人江伊平；聲請函
    詢台中市立復健醫院、中國醫藥學院附設醫院下列事項：原告甲○○（六十五年
    一月九日生、身分證字號：Ｚ000000000、病歷號碼0000000─
    一），於九十年一月十七日在該院住院時病情如何？能否處理日常生活事務？
乙、被告方面：
一、聲明：求為判決原告之訴及假執行之聲請均駁回。如受不利之判決，被告陳明願
    供擔保請准宣告免假執行。
二、陳述：
（一）按「企業經營者：指以設計、生產、製造、輸入、經銷商品或提供服務為營業
      者。」消費者保護法第二條第二款定有明文，本件被告簡榮昌所經營者係「游
      泳池」，游泳池之經營是否屬消費者保護法所規範之範圍？本身即不無疑問。
      被告所經營之游泳池固然不屬於設計、生產、製造、輸入、經銷商品之企業經
      營者之範圍，則與本案有關者則為「提供服務」之部分。何為服務？消費者保
      護法並未直接規定，此觀之消費者保護法及其施行細則自明，消費者保護法及
      其施行細則雖將「商品」與「服務」併列，然而其對於服務之範圍為何？則付
      之闕如，解釋上似乎可將其定義為：「非直接以設計、生產、製造、經銷或輸
      入商品為內容之勞務供給」，因此關於服務之範圍應以是否有「勞務」之供給
      為判斷之依據，此觀之過去之案例中不乏旅遊、餐飲、住宿及運送等勞務之供
      給契約等情形。游泳池之經營僅單純提供場地等硬體設施供人民使用，如同國
      家所設立之國家公園一樣，僅單純收取場地使用之清潔費，並未提供任何服務
      ，不能將服務之解釋作無限制擴張，因此本案並無消費者保護法之適用，僅能
      依民法侵權行為之規定為請求權基礎甚明。
（二）查本件被告楊老師溫水游泳池提供游泳池供遊客使用，並無安全或衛生上之危
      險，且被告於明顯處（入口處）已為警告標示，在公告欄上被告已將禁止事項
      公告，即「身患癲癇病史者謝絕入場」，原告對於患有癲癇病史並不爭執，則
      其已屬禁止進入游泳之對象之一，原告對於被告之警告置之不理，則其本身即
      不無故意自陷於危險或重大過失。
（三）次查，本件原告於溺水當時，被告即把握第一時間將原告救起，並緊急送醫急
      救，此從證人吳晉毓於民國九十一年四月十五日於鈞院證稱：「我是從民國八
      十八年三月自九十年三月大約二年，本件原告發生意外時是我擔任救生員，我
      有受過救生員專業訓練，本案發生時當時在現場有二個救生員，我和另一個陳
      音如，她也受過救生員訓練，當時發生時間是上午十時多，星期日早上，原告
      在大池游泳，他有異狀時我就發現他正常游泳時突然沈下去，當時在大池游泳
      ，都是正常的游泳他卻突然沈下去，我隨即跳下去把他拉起來，隨後有二位泳
      客表示他們是醫生隨即給他作CPR並且給他實施口腔異物清除，我隨即請另外
      救生員陳音如通知救護車，救護車多久到我無法判斷因為我沒有注意時間，救
      護車還沒有到之前，原告就已醒過來，他想要爬起來但是爬不起來，那二位遊
      客醫師是游泳池的會員，被告應該有他們的資料，在醫師急救的過程，我一直
      在原告的身邊直到救護車來為止，在我救生員訓練裡面有學過急救的措施，在
      游泳池也有配置相關的急救設備。救護車來之後我就跟著一起去中國醫藥學院
      ，當我把他拉上岸時他有意識不是很清楚，他的嘴裡流出血，在醫院的時候，
      警官有來詢問作筆錄，詢問原告的母親原告有無舊疾，原告母親回答他有癲癇
      。」，從上開證詞，可明確得知被告在游泳池之設置及管理上並無安全或衛生
      之危險，因此被告所提供之服務並無任何瑕疵，按諸消費者保護法之規定，消
      保法所謂的無過失責任主義，係指因為商品或服務之瑕疵，致造成消費者生命
      、身體、健康或財產上之損害，而由商品製造人或服務提供人就消費者之損害
      負其責任，至於就商品製造人或服務提供人有無故意或過失，在所不問，是為
      一種危險責任之立法，依該理論則本案原告必須就被告所提供之商品或服務有
      瑕疵，而該瑕疵係造成原告受損害之原因，則被告始負無過失責任，倘被告在
      提供商品及服務並無瑕疵（即無安全或衛生上之危險），且被告亦已於明顯處
      為警告標示，則本案即無消保法之適用明甚。
（四）再查，本件原告所受之損害與被告間有無因果關係亦未經原告舉證證明，原告
      甘冒危險（即自招之風險），不顧被告之警告標示，違反被告之規定，導致原
      告受有損害，則原告所受之損害，應與被告所提供之商品及服務間無任何因果
      關係，蓋造成原告之損害主要係因為原告患有癲癇病症，亦即縱使原告未前往
      被告之游泳池游泳，原告前往其他之游泳處所於癲癇發作時，仍會造成現今之
      損害，此即縱使被告之游泳池不存在，原告前往他游泳池游泳，則原告仍會發
      生損害，因此被告之游泳池並非導致原告損害之條件，兩者之間並無因果關係
      。原告倘認被告之服務有安全或衛生上之瑕疵，應由原告負舉證責任。
（五）按「稱和解者，謂當事人約定，互相讓步，以終止爭執或防止爭執發生之契約
      。」又「和解有使當事人所拋棄之權利及使當事人取得和解契約所訂明權利之
      效力。」民法第七百三十六條及第七百三十七條分別定有明文，本件於事故發
      生後，被告簡榮昌即給付原告甲○○慰問金及全額醫療費用共計二十一萬七千
      三百五十六元，雙方並於九十年一月十七日簽訂和解契約書，因此，依上開民
      法之規定，本件之請求權基礎即已因和解契約之簽訂而不復存在，原告無視該
      契約之存在，並否認其民法上之效力，其所為之請求已背於法律所定，實無理
      由，應予駁回。
（六）本件原告所為請求固屬無據已如上所述，此部份本應待原告提出說明後再為答
      辯，惟為訴訟經濟，被告仍提出說明供鈞院審酌。原告所請求賠償之範圍有：
      工作損失三百六十九萬九千六百八十七元整、看護費用四百六十六萬三千三百
      七十五元整、精神損失三百萬元整，總計為一千一百三十六萬三千零六十二元
      整。經查，
  １、「身體或健康受侵害，而減少勞動能力者，其減少及殘存勞動能力之價值，不
      能以現有之收入為準，蓋現有收入每因特殊因素之存在而與實際所餘勞動能力
      不能相符，現有收入高者，一旦喪失其職位，未必能自他處獲得同一待遇，故
      所謂減少及殘存勞動能力之價值，應以其能力在通常情形下可能取得之收入為
      標準。」，又「被害人因身體健康被侵害，而喪失或減少勞動能力所受之損害
      ，其金額應就被害人受傷前之身體健康狀態、教育程度、專門技能、社會經驗
      等方面定之，不能以一時一地之工作收入為準。」最高法院六十一年台上字第
      一九八七號及六十三年台上字第一三九四號判例可資參照。另「依民法第一百
      九十三條第一項命加害人一次支付賠償總額，以填補被害人所受喪失或減少勞
      動力之損害，應先認定被害人因喪失或減少勞動能力而不能陸續取得之金額，
      按其日後本可陸續取得之時期，各照霍夫曼式計算法，扣除依法定利率計算之
      中間利息，再以各時期之總數為加害人一次所應支付之賠償之賠償總額，始為
      允當」（最高法院二十二年上字第三五三號判例參照），本件關於工作損失之
      請求原告逕以一時一地之工作收入為準，已嚴重違背上開判例意旨，其計算一
      次支付賠償總額又未依照霍夫曼式計算法，扣除依法定利率計算之中間利息，
      再以各時期之總數為加害人一次所應支付之賠償之賠償總額，更顯不當，綜上
      所述，該部分之主張洵屬無據。
  ２、又關於「看護費用」所需支出之金額，原告亦未說明其所憑為何？按「不法侵
      害他人之身體或健康者，對於被害人因此喪失或減少勞動能力，或增加生活上
      之需要時，應負損害賠償責任。」民法第一百九十三條第一項定有明文，按此
      之損害賠償係指「已支出」之醫療費用（按諸兩造和解契約，原告已支出之醫
      療費用被告已全額給付原告），對於將來之醫療費用，尚不得提起請求。此觀
      諸同條第二項所為之規定自明。又所為之精神上損害賠償三百萬元，亦屬過高
      ，按諸慰撫金所為之主張應斟酌雙方之身分、地位、加害程度及其他各種情形
      以核定相當之數額，最高法院五十一年台上字第二二三號判例參照。原告所為
      之請求違背上開意旨而失其依據。
  ３、原告主張上述之損害賠償總金額為一千一百三十六萬三千零六十二元，其於本
      訴先行請求八百萬元，此即為訴訟標的之一部請求，惟原告所為之一部請求究
      竟係指上開訴訟標的之那一部？則付之闕如，既然訴訟標的尚未明確（或無法
      成立），則此一部分應待原告對此提出說明後再予詳為答辯。
  ４、綜上所述，被告在游泳池之設置及管理上並無安全或衛生之危險，因此被告所
      提供之服務並無任何瑕疵可歸責，原告並未舉證證明原告所受之損害與被告之
      行為間有何因果關係，原告所受之損害係因原告本身特殊體質之關係，與被告
      之游泳池並無任何因果關係，又倘鈞院認原告之請求權成立，被告亦主張於前
      開已給付之部分抵銷之。
（七）被告簡榮昌學歷為高中畢業，目前無財產，九十年綜合所得稅給付總額為二十
      五萬四千五百六十四元。
三、證據：提出現金支出傳票影本乙件、和解書影本乙件、救生員名冊及救生員證影
    本各乙件、核定稅額繳款書二份、原告病歷中文譯文一件、國稅局所得資料清單
    影本乙件為證。並聲請訊問證人吳晉毓、黃麗雪醫師、杭良文醫師、呂茂淵；聲
    請函向中國醫藥學院附設醫院調閱原告甲○○於送醫後之就診紀錄。
丙、本院依職權向中山醫學大學附設復健醫院函查原告傷勢殘障等級及喪失勞動比例
    若干？
    理      由
一、原告起訴主張：伊於八十九年十月二十九日至被告「楊老師室內溫水游泳池」游
    泳，不慎溺水引發急性呼吸窘迫症、肺炎、缺氧性腦病變、急性腎衰竭，被告在
    現場並無救生人員以及相關急救設備，施予急救，至台中市消防局至現場急救時
    ，原告已陷入昏迷，脈博、呼吸為０，瀕臨死亡。後經送醫至急性加護病房住院
    二十二日，再至中重度加護病房住院十五日，後轉出普通病房共六十三日，雖撿
    回一命，然因缺氧性腦病變引起四肢偏癱、記憶受損、語言障礙及智商退步，幾
    乎已達輕度智障程度，經診斷為「上、下肢、語言」殘廢，領有重度肢障之身心
    障礙手冊。被告經營之室內溫水游泳池，係違規經營，其提供場所供消費者游泳
    ，已涉及消費者之健康及安全，依前述說明，自應確保其提供之商品或服務無安
    全或安全之危險，因此由消費者保護法之適用，消費者保護法對於企業經營者乃
    採無過失責任制度，其對因消費關係所產生之侵權行為雖無任何故意、過失，亦
    需負損害賠償責任，本件無論被告是否有故意、過失，均應負損害賠償責任。爰
    請求被告賠償左列損害：１、工作損失：三百六十九萬九千六百八十七元；２、
    看護費用：四百六十六萬三千三百七十五元；３、精神損失：三百萬元。以上總
    計為一千一百三十六萬三千零六十二元，原告以本訴先行請求八百萬元等情。
二、被告則以：游泳池之經營僅單純提供場地等硬體設施供人民使用，並未提供任何
    服務，不能將服務之解釋作無限制擴張，因此本案並無消保法之適用，僅能依民
    法侵權行為之規定為請求權基礎甚明。查本件被告楊老師溫水游泳池提供游泳池
    供遊客使用，並無安全或衛生上之危險，且被告於明顯處（入口處）已為警告標
    示，在公告欄上被告已將禁止事項公告，即「身患癲癇病史者謝絕入場」，原告
    對於患有癲癇病史並不爭執，則其已屬禁止進入游泳之對象之一，原告對於被告
    之警告置之不理，則其本身即不無故意自陷於危險或重大過失。本件原告於溺水
    當時，被告即把握第一時間將原告救起，並緊急送醫急救，此從證人吳晉毓於民
    國九十一年四月十五日於鈞院證述在卷，本件原告所受之損害與被告間有無因果
    關係亦未經原告舉證證明，原告甘冒危險（即自招之風險），不顧被告之警告標
    示，違反被告之規定，導致原告受有損害，則原告所受之損害，應與被告所提供
    之商品及服務間無任何因果關係，被告簡榮昌即給付原告甲○○慰問金及全額醫
    療費用共計二一七三五六元，雙方並於九十年一月十七日簽訂和解契約書，因此
    ，依上開民法之規定，本件之請求權基礎即已因和解契約之簽訂而不復存在，至
    於原告所請求賠償之範圍，本件關於工作損失之請求原告逕以一時一地之工作收
    入為準，且其計算一次支付賠償總額又未依照霍夫曼式計算法，未扣除依法定利
    率計算之中間利息，均與法不合；又關於「看護費用」所需支出之金額，原告亦
    未說明其所憑為何？依民法第一百九十三條第一項、第二項以觀，此之損害賠償
    係指「已支出」之醫療費用，對於將來之醫療費用，尚不得提起請求；又所為之
    精神上損害賠償三百萬元，亦屬過高，又倘鈞院認原告之請求權成立，被告亦主
    張於前開已給付之部分抵銷之等語，資為抗辯。
三、查原告主張：伊於八十九年十月二十九日至被告「楊老師室內溫水游泳池」游泳
    ，不慎溺水引發急性呼吸窘迫症、肺炎、缺氧性腦病變、急性腎衰竭，經台中市
    消防局獲報至現場急救時，原告已陷入昏迷，脈博、呼吸為０，瀕臨死亡，嗣經
    送醫至急性加護病房住院二十二日，再至中重度加護病房住院十五日，後轉出普
    通病房共六十三日，雖挽回生命，然因缺氧性腦病變引起四肢偏癱、記憶受損、
    語言障礙及智商退步，幾乎已達輕度智障程度，經診斷為「上、下肢、語言」殘
    廢，領有重度肢障之身心障礙手冊等情，業據其提出台中市消防局緊急救護紀錄
    表一件、診斷證明書四件、勞工保險殘廢診斷書一件、身心障礙手冊一件等為證
    ，復為被告所不爭執，自堪信為真實。
四、茲應審究者，本件是否有消費者保護法之適用乙節。按「從事設計、生產、製造
    商品或提供服務之企業經營者應確保其提供之商品或服務，無安全或衛生上之危
    險。商品或服務具有危害消費者生命、身體、健康、財產之可能者，應於明顯處
    為警告標示或緊急處理危險之方法。企業經營者違反前兩項規定，至生損害於消
    費者或第三人時，應負連帶賠償責任。但企業經營者能證明其無過失者，法院得
    減輕其賠償責任」，消費者保護法第七條定有明文。又按消費者保護法對於商品
    或服務既未加以定義，倘企業經營者提供之商品或服務攸關消費者健康與安全之
    確保，為促進國民消費生活安全及其品質，即應有該法之適用。經查，被告經營
    之室內溫水游泳池，其提供場所供消費者游泳，依依台灣省營業衛生管理規則第
    十三條之規定，游泳場所業須遵守事項，包含水質符合標準、換水次數、專人監
    視、專任救生員等等，足見游泳池業者設置游泳池供人游泳並非單純提供硬體設
    施而已，尚包含提供服務，故不論是硬體的設施，或游泳池相關管理及救生員等
    安全措施之配置，均已涉及消費者之健康及安全，依前述說明，自應確保其提供
    之商品或服務無安全或安全之危險，因此由消費者保護法之適用，應屬無疑。被
    告抗辯本件被告經營之游泳池並無消費者保護法之適用云云，自非可採。
五、本件既有消費者保護法之適用，又按故意或過失，不法侵害他人權利者，負損害
    賠償責任，又經營一定事業或從事其他工作或活動之人，其工作或活動之性質或
    其他使用之工具或方法有生損害於他人之危險者，對他人之損害應負損害賠償責
    任。但損害非由於其工作或活動或其使用之工具或方法所致，或於防止損害之發
    生已盡相當之注意者，不在此限，民法第一百八十四條第一項前段、第一百九十
    一條之三分別定有明文。又從事設計、生產、製造商品或提供服務之企業經營者
    ，應確保其提供之商品或服務，無安全或衛生之危險。商品或服務具有危害消費
    者生命、身體、健康、財產之可能者，應於明顯處為警告標示及緊急處理危險之
    方法。企業經營者違反前二項之規定，致生損害於消費者或第三人時，應負連帶
    賠償責任，但企業經營者能證明其無過失者，法院得減輕其賠償責任，消費者保
    護法第七條第一項、第二項、第三項亦定有明文，是消費者保護法對於企業經營
    者乃採無過失責任制度，是其對因消費關係所產生之侵權行為雖無任何故意、過
    失，亦需負損害賠償責任，是原告基於消費者保護法之規定，請求被告損害賠償
    ，並無需被告就侵權行為之發生具有故意、過失，縱令企業經營者能證明其並無
    過失，至多僅能減輕其賠償責任而已，尚未能以其無過失而解免賠償之責。雖被
    告辯稱：本件被告楊老師溫水游泳池提供游泳池供遊客使用，並無安全或衛生上
    之危險，且被告於明顯處（入口處）已為警告標示，在公告欄上被告已將禁止事
    項公告，即「身患癲癇病史者謝絕入場」，原告對於患有癲癇病史並不爭執，則
    其已屬禁止進入游泳之對象之一，原告對於被告之警告置之不理，則其本身即不
    無故意自陷於危險或重大過失；本件原告於溺水當時，被告即把握第一時間將原
    告救起，並緊急送醫急救，此從證人吳晉毓於民國九十一年四月十五日於鈞院證
    述在卷，則原告所受之損害，應與被告所提供之商品及服務間無任何因果關係云
    云，惟查：
（一）原告有癲癇疾症，而被告於游泳池入口處亦已為警告標示，在公告欄上被告已
      將禁止事項公告，即「身患癲癇病史者謝絕入場」等情，此為兩造所不爭，固
      堪信為真實，惟據證人即杭良文醫師於九十一年八月五日本院訊問時證稱：原
      告於溺水後經送至醫院（即中國醫藥學院附設醫院）的時候已經沒有呼吸及心
      跳的反應，但經實施心肺復甦急救，逐漸恢復正常，並轉至加護病房，原告患
      有癲癇病史是根據原告家屬的陳述而得知，依原告當時的情況，無法判斷出是
      因為癲癇的病因所引起的溺水，原告是因為急性肺水腫導致缺氧及肺炎的症狀
      ，這些都是溺水發生的情形，但是癲癇就不會發生這類的病情等在卷，可見原
      告雖有癲癇疾症，且違反被告告示牌之規定，但尚無證據顯示原告之溺水確與
      其癲癇疾症有關。
（二）次查，證人即被告游泳池之救生員吳晉毓雖於民國九十一年四月十五日於本院
      證稱：「我是從民國八十八年三月自九十年三月大約二年，本件原告發生意外
      時是我擔任救生員，我有受過救生員專業訓練，本案發生時當時在現場有二個
      救生員，我和另一個陳音如，她也受過救生員訓練，當時發生時間是上午十時
      多，星期日早上，原告在大池游泳，他有異狀時我就發現他正常游泳時突然沈
      下去，當時在大池游泳，都是正常的游泳他卻突然沈下去，我隨即跳下去把他
      拉起來，隨後有二位泳客表示他們是醫生隨即給他作CPR並且給他實施口腔異
      物清除，我隨即請另外救生員陳音如通知救護車，救護車多久到我無法判斷因
      為我沒有注意時間，救護車還沒有到之前，原告就已醒過來，他想要爬起來但
      是爬不起來，那二位泳客醫師是游泳池的會員，被告應該有他們的資料，在醫
      師急救的過程，我一直在原告的身邊直到救護車來為止，在我救生員訓練裡面
      有學過急救的措施，在游泳池也有配置相關的急救設備。救護車來之後我就跟
      著一起去中國醫藥學院，當我把他拉上岸時他有意識不是很清楚，他的嘴裡流
      出血，在醫院的時候，警官有來詢問作筆錄，詢問原告的母親原告有無舊疾，
      原告母親回答他有癲癇。」等語在卷，惟查，證人吳晉毓係被告游泳池之救生
      員，其本身就本件事件有無疏失，牽涉其是否負有侵權行為責任或契約責任，
      故其證詞難免有偏頗之虞，尤須有其他事證以為佐參，否則不足以遽採，依證
      人所吳晉毓所稱事發當時尚有二位遊客醫師是游泳池的會員，被告應該有他們
      的資料等語，惟據被告陳稱查無該二名泳客醫生之資料以供查證等情，再者，
      果如依證人吳晉毓所述其在第一時間即發見原告溺水，又有是爬不起來，那二
      位泳客醫師適時以CPR並且給原告實施口腔異物清除急救，於此極短之搶救黃
      金時間內有專業醫師做正規之急救措施，何以竟全無效果，而於台中市消防局
      派員至現場急救時，經量得原告脈博、呼吸為０，瀕臨死亡，殊值可疑，況被
      告方面亦未舉證有氧氣罩等急救安全設備施用於原告之事實，是被告以證人吳
      晉毓之證詞而抗辯其無須負損害賠償責任云云，即非可採。
（三）按消費者保護法第七條第一項規定：「從事設計、生產、製造商品或提供服務
      之企業經營者應確保其提供之商品或服務，無安全或衛生之危險」至該條所稱
      之「安全或衛生上之危險」，復經消費者保護法施行細則第五條闡明：「商品
      於其流通進入市場，或服務於其提供時，未具通常可合理期待之安全性者，應
      就下列情事認定之：(一)商品或服務標示說明。(二)商品或服務可期待之合理使用
      或接受。(三)商品或服務流通進入市場或提供之時期。商品或服務不得僅因其後
      有較佳之商品或服務，而被視為有安全或衛生上之危險」。綜上二法條，可知
      消費者保護法要求企業經營者應確保其所提供之商品或服務應具通常可合理期
      待之安全性，若未具備通常可合理期待之安全性，則被認定有安全或衛生上之
      危險。查原告既非因癲癇疾症發作，又於溺水發生後，經救生員發見，乃至於
      台中市消防局獲報派員至現場急救時，經量得原告脈博、呼吸為０，瀕臨死亡
      等情以觀，難認被告游泳池已依消費者保護法要求企業經營者應確保其所提供
      之商品或服務具有通常可合理期待之安全性，且原告之損害與被告游泳池未具
      備通常可合理期待之安全性而有安全或衛生上之危險間有因果關係，是被告所
      辯自非可取。
六、被告應依消費者保護法負無過失責任，自應就原告所受之傷害負損害賠償之責。
    原告請求被告賠償損害一節，尚非無據。本院茲就原告所為之請求，審酌如後：
（一）工作損失：
      原告主張其終身需人照顧，且無法從事任何工作，原告生於六十五年一月九日
      ，法定退休年齡為六十歲，原本可工作至一百二十年一月九日，事發前任職於
      江成工業股份有限公司，每月薪資一萬五千元，因本件事故而無法工作，至法
      定退休年齡，工作損失為三百六十九萬九千六百八十七元等情，業據其提出勞
      工保險殘廢診斷書一件、各類所得扣繳暨免扣繳憑單一份、工作損失計算表一
      件為證，查原告自缺氧腦傷之後，明顯的在智能及動作上之退化，無自我照顧
      生活之能力，二年來恢復有限，已達殘障之程度，依照「勞工保險殘障給付標
      準表」之殘障等級，可判定為「精神障害類神高度障害」，致終身不能從事任
      何工作，日常生活需他人協助者等情，業據中山醫學大學附設復健醫院鑑定無
      訛，有該醫院九十一年十月十四日函附之精神鑑定報告書一件在卷可參，可見
      原告確已因本件事故終身不能從事任何工作甚明。查原告係六十五年一月九日
      出生，於事故發生八十九年十月二十九日之時，原告係二十四歲，算至六十歲
      退休，原告尚可工作三十五年，原告主張每月薪資以一萬五千元計算乙節，核
      此薪資數額尤低於最低基本工資，自屬可採，依霍夫曼公式扣除中間利息後，
      其工作損失為三百五十八萬五千一百四十一元。
      （計算式：15,000×12×19.0000000=3,585,141，元以下四捨五入）。
（二）看護費用：
      原告主張其自事故發生起即須人看護，以每月看護費一萬五千八百四十元計，
      事故發生時原告尚有餘命四十七歲，依此計算看護費應支出四百六十六萬三千
      三百七十五元等情，業據其提出歷年國人平均餘命表一件、看護費用計算表一
      件、勞工薪資表一份、外勞入境後僱主應注意事項等為證，按被害人因受傷害
      需要隨身看護，而由其親屬看護雖無現實看護費之支出，但由親屬代為照顧被
      害人起居所付出之勞力，非不能評價為金錢之請求，並此種親屬間基於親誼恩
      惠所付出之勞力，自得認原告受有相當親屬看護費之損害。經查，原告受有前
      述傷害，日常生活需他人協助，已見前述，其日常起居皆有仰賴親人照料看護
      之必要，從而原告自得向被告請求受傷期間之看護費用。本院認為原告主張以
      每月看護費一萬五千八百四十元計算乙節，尚稱合理，依內政部統計八十八年
      度國人男性平均壽命為七十二．四六歲，原告於事故發生時年滿二十四歲，故
      原告請求四十七年看護費用，於法有據，其得請求看護費用為四百五十三萬零
      三十五元。（計算式：15,840×12×23.832255=4,530,035）。
（三）精神損失：
      原告主張其畢業於新民商工（證十一），於本件事故發生時，正值青壯之年，
      尚未結婚生子，於出事前任職於江成工業股份有限公司，月薪一萬五千元，名
      下沒有不動產或車輛，原本前途光明，因本件事故終生殘廢需人照顧，生不如
      死，精神所受打擊難以形容，爰請求精神慰撫金三百萬元等情，業據其提出畢
      業證書一件為證，按不法侵害他人之身體、健康、名譽自由、信用、隱私、貞
      操或不法侵害其他人格法益而情節重大者，被害人雖非財產上之損害，亦得請
      求賠償相當之金額，民法第一百九十五條第一項定有明文。本件被告不法侵害
      原告之身體既經認定，原告自可請求非財產上之損害。本院審酌本件事故發生
      之原因及受傷程度，暨原告之前述身分地位及經濟條件；被告簡榮昌學歷為高
      中畢業，目前無財產，九十年綜合所得稅給付總額為二十五萬四千五百六十四
      元（參看被告國稅局所得資料清單影本乙件）等其餘一切情狀，本院認原告請
      求被告賠償之慰撫金在八十萬元之範圍內應屬適當，應予准許。逾此部分之請
      求，即屬無據，不應准許。
（四）合計原告得請求損害金額為八百九十一萬五千一百七十六元。
七、又被告抗辯：本件於事故發生後，被告簡榮昌即給付原告甲○○慰問金及全額醫
    療費用共計二十一萬七千三百五十六元，雙方並於九十年一月十七日簽訂和解契
    約書，故本件之請求權基礎即已因和解契約之簽訂而不復存在等情，固據其提出
    現金支出傳票影本乙件和解書影本乙件為證，原告則否認兩造已就全部損害為和
    解，經查，按解釋契約應探求當事人之真意，不可僅拘泥於文字之意義，依證人
    即被告游泳池總務人員呂茂淵於九十一年五月一日到庭證稱：「我受僱於被告擔
    任總務的工作，原告在我們游泳池溺水之後相關的慰問金、醫療費用的給付、和
    解事項都是由我處理，．．．因為新光保險理賠比較慢，所以我先就原告的醫療
    費用及慰問金部分先行處理給付，對方是原告的姐姐先來處理，我當時就她提出
    之醫療單據一萬七千三百五十六元部分以及慰問金十萬元先給她，我並沒有跟她
    談到其他損害部分如何處理，我有跟她談到因為我們有投保保險，所以將來有保
    險給付我們會再給她，和解書的製作是我先就醫療部分處理也是在保險的手續上
    面的一種方式而已，我並沒有談到他們其他權利都放棄的意思，到目前為止新光
    保險公司還沒有理賠，後來我有催過他們，他們說還在審核中等語在卷，可見被
    告之人員與原告並未就全部之損害賠償為和解甚明，是被告抗辯本件原告之請求
    權已和解而不存在云云，並不足採。
八、又被告主張其已給付原告二十一萬七千三百五十六元，應予原告請求之金額為抵
    銷等情，惟依證人即原告之姐江伊平及證人呂茂淵之證述本件被告給付原告醫療
    費用一萬七千三百五十六元及慰問金十萬元，合計為十一萬七千三百五十六元，
    被告主張超出此部分之金額未舉證以實其說，自難採信，又按抵銷係指二人互負
    債務，而其給付種類相同，並均屆清償期者，各得以其債務，與他方之債務，互
    為抵銷而言，查本件被告給付前揭款項，一者為醫療費用一萬七千三百五十六元
    ，一者為慰問金十萬元，被告對於抵銷要件之一即原告對其負有債務乙節，並未
    舉證以實其說，是被告所為抵銷之抗辯，自不足採。
九、綜前所述，原告得請求之損害賠償金額為八百九十一萬五千一百七十六元。從而
    ，原告依消費者保護法第七條第三項規定請求被告給付八百萬元及自起訴狀繕本
    送達翌日即九十一年二月十日起至清償日止，按年息百分之五計算之利息，為有
    理由，應予准許。原告併依民法第一百八十四條第一項規定為請求之基礎，為請
    求權之競合，本院無庸另行審酌，附此說明。
十、兩造分別陳明願供擔保聲請宣告假執行及免為假執行，經核均無不合，爰分別酌
    定相當之擔保金額准許之。
十一、本件事證已臻明確，兩造其餘之攻擊防禦方法及舉證，核與判決結果無影響，
    爰不逐一論列，併此敘明。
據上論結，本件原告之訴為有理由，依民事訴訟法第七十八條、第三百九十條第二項
、第三百九十二條，判決如主文。
中      華      民      國    九十二    年      三      月      十九    日
                                      臺灣臺中地方法院民事第三庭
~B法      官  張國華
右為正本係照原本作成
如對本判決上訴，須於判決送達後廿日內向本院提出上訴狀
中      華      民      國    九十二    年      三      月     二十四   日
~B法院書記官


司法院資訊處製作；財團法人民間司法改革基金會備份。
